【裁判字號】    99,訴,943
【裁判日期】    991203
【裁判案由】    清償債務
【裁判全文】
臺灣桃園地方法院民事判決               99年度訴字第943號
原      告  鍾祥
被      告  鄭聰富
上列當事人間清償債務事件，本院於民國99年11月8 日言詞辯論
終結，判決如下：
    主      文
被告應給付原告新台幣伍拾伍萬元及自民國九十九年十一月七日
起至清償日止，按週年利率百分之五計算之利息。
原告其餘之訴駁回。
訴訟費用由被告負擔。
本判決第一項於原告以新台幣壹拾捌萬肆仟元為被告供擔保後，
得假執行。
原告其餘假執行之聲請駁回。
    事實及理由
一、原告主張：被告於民國93年7 月14日向原告借款新台幣（下
    同）55萬元，原擬提供坐落桃園縣龍潭鄉之房屋1 棟設定抵
    押供作擔保。詎被告收到原告借款後即與代書取消抵押事宜
    ，聯合欺騙原告，且迄未返還借款。爰依消費借貸之法律關
    係請求被告返還借款並應自93年7 月14日起加付利息等語。
    並聲明：被告應給付原告55萬元及自93年7 月14日起至清償
    日止，按約定年息20％計算之利息；願供擔保，請准宣告假
    執行。
二、被告抗辯：伊與原告於93年7 月14日結算確實負欠原告借款
    55萬元，但否認與原告約定利息按年息20％計算，且伊目前
    已經被其他債權人聲請扣薪1/3 ，沒有能力還款，希望能還
    少一點，不要再算利息，因伊現在也快破產。伊願意按月分
    期攤還2 千元等語。並答辯聲明：原告之訴駁回。
三、原告主張被告積欠原告借款55萬元之事實，業據其提出借據
    影本1 紙為證，被告於本院審理中亦自認確實積欠原告前揭
    款項等語明確（見本院卷第21頁、22頁），堪信原告主張此
    部分之事實為真正。
四、本院判斷：
  (一)原告請求返還借款，有無理由？
  1.按「借用人應於約定期限內，返還與借用物種類、品質、數
    量相同之物，未定返還期限者，借用人得隨時返還，貸與人
    亦得定一個月以上之相當期限，催告返還。」，民法第478
    條定有明文。又所謂貸與人得定1 個月以上之相當期限催告
    返還，非謂貸與人之催告必須定有期限，祇須貸與人有催告
    之事實，而催告後已逾1 個月以上相當期限者，即認借用人
    有返還借用物之義務（最高法院73年台抗字第413 號判例參
    照）。
  2.被告所簽立之借據並未約定返還期限，而原告亦未提出其他
    證據證明系爭借款有約定清償期限，應認系爭借款未定返還
    期限，揆諸上揭規定及判例，原告自應定1 個月以上之相當
    期限催告被告返還系爭借款。惟原告於起訴狀已表明返還借
    款之旨，是前開1 個月之催告期限應自本件起訴狀繕本送達
    被告（見本院卷第17頁）之翌日即99年10月7 日起算至同年
    11月6 日屆滿1 個月，被告即負有返還系爭（55萬元）借款
    之義務，並自同年11月7 日起負給付遲延之責任。至被告抗
    辯伊無力清償云云。惟有無資力償還，乃執行問題，不得據
    為不負履行義務之抗辯（最高法院19年上字第1733號判例參
    照），是被告此部分抗辯，即無足取。
  (二)原告可請求利息金額若干？
  1.按給付無確定期限者，債務人於債權人得請求給付時，經其
    催告而未為給付，自受催告時起，負遲延責任。其經債權人
    起訴而送達訴狀，或依督促程序送達支付命令，或為其他相
    類之行為者，與催告有同一之效力。遲延之債務，以支付金
    錢為標的者，債權人得請求依法定利率計算之遲延利息。但
    約定利率較高者，仍從其約定利率。應付利息之債務，其利
    率未經約定，亦無法律可據者，週年利率為百分之5 。民法
    第229 條第2 項、第233 條第1 項、第203 條分別定有明文
    。
  2.細繹原告所提出被告簽立之借據並未約定利息及利率，且原
    告亦未舉其他證據證明兩造就系爭借款所約定利息為年息百
    分之20，是其主張按年息20％計算利息云云，即屬無據。從
    而，依上揭規定，原告就系爭借款之利息部分，僅得請求按
    法定利率即週年利率5 ％計算之遲延利息。
五、綜上所述，原告依消費借貸之法律關係，請求被告給付55萬
    元及自99年11月7 日起至清償日止，按週年利率5 ％計算之
    遲延利息，為有理由，應予准許。至原告逾此範圍之請求，
    則屬無據，不應准許。
六、原告陳明願供擔保，聲請宣告假執行，經核原告勝訴部分，
    合於法律規定，爰酌定相當擔保金額准許之。至原告敗訴部
    分，其假執行之聲請，已失所附麗，應予駁回。
七、據上論結，本件原告之訴為一部有理由，一部無理由，依民
    事訴訟法第79條、第390 條第2 項，判決如主文。
中    華    民    國    99    年    12    月    3     日
                  民事第二庭    法  官  張金柱
如對本判決上訴，須於判決送達後20日內向本院提出上訴狀。如
委任律師提起上訴，應一併繳交上訴審裁判費。
以上正本證明與原本無異。
中    華    民    國    99    年    12    月    3     日
                                書記官  陳美宜

司法院資訊處製作；財團法人民間司法改革基金會備份。
